【裁判字號】    90,台上,1541
【裁判日期】    900830
【裁判案由】    確認公同共有權等
【裁判全文】
最高法院民事裁定                                九十年度台上字第一五四一號
    上  訴  人  戊 ○ ○
    訴訟代理人  朱 俊 雄律師
    被 上訴 人  甲○○○
                丁 ○ ○
                乙 ○ ○
                丙 ○ ○
    共      同
    訴訟代理人  李嘉典律師
右當事人間請求確認公同共有權等事件，上訴人對於中華民國九十年二月二十日台灣
高等法院第二審更審判決（八十九年度重上更(一)字第一七七號），提起上訴，本院裁
定如左：
    主  文
上訴駁回。
第三審訴訟費用由上訴人負擔。
    理  由
按對於第二審判決上訴，非以其違背法令為理由，不得為之，民事訴訟法第四百六十
七條定有明文。依同法第四百六十八條規定，判決不適用法規或適用不當者，為違背
法令。而判決有同法第四百六十九條所列各款情形之一者，為當然違背法令。是當事
人提起上訴，如依民事訴訟法第四百六十八條規定，以第二審判決有不適用法規或適
用法規不當為理由時，其上訴狀或理由書應有具體之指摘，並揭示該法規之條項或其
內容。若係成文法以外之法則，應揭示該法則之旨趣。倘為司法院解釋、或本院之判
例，則應揭示該判解之字號或其內容。如以民事訴訟法第四百六十九條所列各款情形
為理由時，其上訴狀或理由書，應揭示合於該條款之事實。上訴狀或理由書如未依此
項方法表明者，即難認為已對第二審判決之違背法令有具體之指摘，其上訴自難認為
合法。本件上訴人對第二審判決提起上訴，雖以該判決違背法令為由，惟核其上訴理
由狀所載內容，係就原審取捨證據、認定事實之職權行使所論斷：所謂應繼分係指各
繼承人對於遺產上之一切權利義務所得繼承之比例，並非對於個別遺產之權利比例。
又民法親屬編修正前夫妻聯合財產中，不屬於妻之原有財產，而以其名義登記之不動
產，於夫死亡後，為顧及登記之連續性，自應由妻先辦理更名登記為夫名義後，再據
以辦理繼承登記。是縱上訴人主張系爭土地為兩造共同之被繼承人邱東壁之遺產屬實
，然上訴人請求確認其在該特定個別遺產，即現登記於被上訴人甲○○○名義之系爭
土地二筆，各有五分之一應繼分，及請求被上訴人甲○○○應將系爭二筆土地所有權
移轉登記為兩造公同共有，於法均有未合。再上訴人亦不能舉證證明邱東壁生前曾將
系爭土地信託登記為被上訴人甲○○○所有，則其本於終止信託關係，請求被上訴人
甲○○○返還信託物，為回復登記，亦屬無據，均不應准許等情，指摘其為不當，並
就原審已論斷者，泛言違背法令，而非具體說明該論斷究有何不適用法規、適用法規
不當，或合於民事訴訟法第四百六十九條所列各款之事實，難認對該判決之如何違背
法令已有具體之指摘，依首揭說明，應認其上訴為不合法。
據上論結，本件上訴為不合法。依民事訴訟法第四百八十一條、第四百四十四條第一
項、第九十五條、第七十八條，裁定如主文。
中      華      民      國     九十     年      八      月     三十     日
                              最高法院民事第五庭
                                  審判長法官  朱  錦  娟
                                        法官  顏  南  全
                                        法官  蘇  達  志
                                        法官  許  澍  林
                                        法官  陳  碧  玉
      右正本證明與原本無異
                                              書  記  官
中      華      民      國     九十     年      九      月     十一     日


司法院資訊處製作；財團法人民間司法改革基金會備份。
